臺灣彰化地方法院刑事裁定
111年度聲字第301號
聲  請  人  新銓交通有限公司

代  表  人  劉正中


聲  請  人
即  被  告  宥澄實業社即黃宥銘

上列聲請人因被告黃宥銘涉犯違反廢棄物清理法等案件（本院11
0年度原訴字第17號），聲請發還扣押物，本院裁定如下：
    主  文
聲請駁回。
    理  由
一、聲請意旨略以：扣案之車牌號碼000-00號曳引車及附掛6T-1
    3號拖車、車牌號碼000-0000號營業用曳引車，分別係新銓
    交通有限公司、宥澄實業社即黃宥銘所有，經檢察官於起訴
    書中以上開扣案車輛係供犯罪所用之物為由，聲請沒收。惟
    本案已偵查終結，上開曳引車及拖車並無作為證據之用，亦
    尚未經法院宣告沒收，應無留存之必要。且上開扣案曳引車
    及拖車並非專供犯罪之物，倘長期扣押，除車輛將隨時間折
    舊降低價值外，亦影響聲請人正常營業活動，聲請人宥澄實
    業社即黃宥銘當初購入曳引車為新臺幣（下同）80萬元，依
    行政院所頒固定資產耐用年數表及固定資產折舊率之規定，
    願以35萬元為擔保，依刑事訴訟法第142條第1項、第2項、
    第317條本文之規定，聲請准予將車輛責付聲請人保管，暫
    行發還上開扣案物。
二、可為證據或得沒收之物，得扣押之。扣押物若無留存之必要
    者，不待案件終結，應以法院之裁定或檢察官命令發還之。
    扣押物未經諭知沒收者，應即發還，但上訴期間內或上訴中
    遇有必要情形，得繼續扣押之，刑事訴訟法第133條第1項、
    第142條第1項前段、第317條分別定有明文。而所謂扣押物
    無留存之必要者，乃指非得沒收之物，且又無留作證據之必
    要者而言，始得依前開規定發還，倘扣押物有留存之必要者
    ，即不予發還(最高法院100年度台抗字第528號裁定參照)。
    又該等扣押物有無留存之必要，並不以係得沒收之物為限，
    且有無繼續扣押必要，應由事實審法院依案件發展、事實調
    查，予以審酌(最高法院101年度台抗字第125號裁定參照)。
    準此，扣押物有無留存之必要，應視刑事案件之進行階段，
    由檢察官或受理法院依其案件性質、案件發展、事實調查而
    為判斷。
三、查本件登記聲請人涉嫌違反廢棄物清理法案件，經臺灣彰化
    地方檢察署檢察官以110年偵字第110年度偵字第9843、9844
    、9845、9853、9854、9855、9858、9870、10300號起訴書
    提起公訴，尚待審理，該起訴書記載上揭扣案曳引車及拖車
    非法載運本案廢棄物，為供本案犯罪所用之物，聲請人雖主
    張扣案之上開車輛並非「專供犯罪」之物，惟刑法第38條第
    2項之規定，供犯罪所用之物，屬於犯罪行為人者，得沒收
    之，所謂「供犯罪所用之物」係指用以實行構成要件行為具
    有直接關聯的犯罪工具即屬之，並不以專門供犯罪使用為限
    ，檢察官亦以民國111年3月18日彰檢秀勤110偵9843字第111
    9011299號函表示上開扣案車輛為刑法第38條第2項、第3項
    得為沒收之物，依法查扣後並已向本院聲請沒收，不宜發還
    等語。本院認上開扣案曳引車及拖車與本案犯罪相關而得供
    為證據，至於有無宣告沒收之必要，亦可能隨訴訟程序之發
    展，有詳為調查之需要，為確保日後審理之需要及保全將來
    執行之可能，仍有留存之必要。是以，聲請人向本院聲請發
    還或暫行發還為無理由，應予駁回。
四、爰依刑事訴訟法第220條之規定，裁定如主文。
中　　華　　民　　國　　111 　年　　11 　　月　  2　 日
                  刑事第五庭    審判長法  官  周淡怡
　　　　　　　　　                    法  官  吳芙如
　　　　　　　　　                    法  官  李淑惠
以上正本證明與原本無異。
如不服本裁定，應於裁定送達後五日內向本院提出抗告狀(須附
繕本 )。
中　　華　　民　　國　　111 　年　　11 　　月　　2　　日
                                      書記官  黃國源